【裁判字號】    97,訴,4385
【裁判日期】    971128
【裁判案由】    毒品危害防制條例
【裁判全文】
臺灣板橋地方法院刑事判決              97年度訴字第4385號
公  訴  人  臺灣板橋地方法院檢察署檢察官
被      告  甲○○
上列被告因毒品危害防制條例案件，經檢察官提起公訴（97年度
毒偵字第7512號），被告於準備程序中對被訴之事實為有罪陳述
，本院合議庭裁定由受命法官獨任行簡式審判程序，並判決如下
：
    主    文
甲○○施用第一級毒品，累犯，處有期徒刑柒月；扣案注射針筒
肆枝沒收。
    事    實
一、甲○○有竊盜罪、違反麻醉藥品管理條例之犯罪科刑紀錄；
    復於民國86年間，因違反麻醉藥品管理條例等案件，經本院
    於86年7 月29日，以86年度訴字第1712號判決判處有期徒刑
    6 月、8 月，嗣經臺灣高等法院於87年2 月18日，以86年度
    上訴字第6382號判決判處應執行有期徒刑11月確定；又因犯
    贓物罪，於87年6 月29日，經臺灣高等法院以87年度上易字
    第1407號判處有期徒刑5 月確定，與前揭各罪所處徒刑經同
    法院於88年4 月30日以88年度聲字第458 號裁定應執行有期
    徒刑1 年8 月確定；再於87年8 月4 日，因懲治盜匪條例案
    件，經本院以86年度訴字第2815號判處有期徒刑2 年6 月，
    經接續上開徒刑執行，於89年9 月11日縮短刑期假釋出監；
    又於90年間，因施用毒品案件，經本院以90年度毒聲字第11
    65號裁定送勒戒處所施以觀察、勒戒後，因認無繼續施用毒
    品之傾向，而於90年5 月29日釋放出所，並由臺灣板橋地方
    法院檢察署檢察官以90年度毒偵緝字第364 號為不起訴處分
    確定；前開假釋並經撤銷，於90年11月1 日入監執行殘刑，
    迄92年7 月24日縮刑期滿執行完畢；又另因施用第一、二級
    毒品案件，於93年5 月26日，經本院以93年度訴字第592 號
    分別判處有期徒刑8 月、6 月，並定應執行有期徒刑11月確
    定，於94年8 月31日縮刑期滿執行完畢；再於96年間，因犯
    竊盜案件，經本院以96年度易字第3323號判決判處有期徒刑
    5 月，上訴後，由臺灣高等法院以97年度上易字第454 號判
    決上訴駁回確定，嗣於97年7 月1 日因易科罰金執行完畢；
    詎仍未知所戒慎，復基於施用第一級毒品海洛因之犯意，於
    97年7 月24日為警採尿時回溯26小時內某時許（惟應扣除為
    警查獲後其人身自由受拘束期間），在不詳地點，以將海洛
    因摻水置於針筒內注射身體之方式，施用海洛因1 次，嗣於
    同年7 月24日20時20分許，在其位於臺北縣三重巿環河南路
    288 號268 室住處內為警持搜索票搜索查獲，並扣得其所有
    ，供本件施用海洛因犯罪所用之注射針筒4 枝及不明粉末殘
    渣袋3 只，甲○○且同意接受員警採尿，其尿液檢體經送驗
    後呈嗎啡陽性反應。
二、案經臺北巿政府警察局大安分局移送臺灣板橋地方法院檢察
    署檢察官偵查後起訴。
    理    由
一、認定犯罪事實所憑之證據及理由：
(一)、訊據被告對其在上揭時間、地點施用第一級毒品海洛因之事
    實，於本院審理中自白不諱；而其為警查獲時，同意接受員
    警採尿，經警將所採集被告尿液檢體送驗後，呈嗎啡陽性反
    應乙節，亦有臺北市政府警察局偵辦毒品案件尿液檢體委驗
    單、臺灣尖端先進生技醫藥股份有限公司於97年8 月8 日所
    出具之濫用藥物檢驗報告各1 紙附卷足憑（見偵查卷第5、6
    頁）；此外，並有被告所有供本件施用海洛因犯罪所用之注
    射針筒4 枝扣案為憑，俱徵被告前開自白應與事實相符，可
    以採信。
(二)、次按毒品危害防制條例第23條之修正理由略為：受觀察、勒
    戒人或受強制戒治執行完畢釋放後5 年內再犯者，其再犯率
    甚高，原據以實施之觀察、勒戒及強制戒治既已無法收取其
    實效，爰施以刑事處遇…」。依上揭立法理由觀之，修正毒
    品危害防制條例就施用毒品者，祇於「初犯」及「5 年後再
    犯」2 種情形，有其追訴條件之限制，即須於初犯經觀察、
    勒戒或強制戒治釋放後，5 年內均無施用毒品之行為，始能
    認其前所實施之觀察、勒戒或強制戒治已足遮斷毒癮，而得
    於5 年後再犯時，再予適用初犯之規定，重行觀察、勒戒等
    程序。倘5 年內已經再犯，被依法追訴處罰，縱其第3 次（
    或第3 次以上）施用毒品之時間在初犯釋放5 年以後，即與
    「5 年後再犯」之情形有別；且因已於「5 年內再犯」，顯
    見其再犯率甚高，原實施觀察、勒戒或強制戒治，已無法收
    其實效，而無5 年戒斷期之存在，自無再經觀察、勒戒及強
    制戒治之必要，應得逕行追訴處罰。最高法院95年度臺非字
    第59號、95年度臺非字第65號判決意旨可供參照；據此，被
    告前於90年間，因施用毒品案件，經本院以90年度毒聲字第
    1165號裁定送觀察、勒戒後，因認無繼續施用毒品之傾向，
    而於90年5 月29日釋放出所，並由臺灣板橋地方法院檢察署
    檢察官以90年度毒偵緝字第364 號為不起訴處分確定；復於
    93年間因施用第一、二級毒品案件，經本院以93年度訴字第
    592 號判決分別判處有期徒刑8 月、6 月，應執行有期徒刑
    11月確定等情，有臺灣高等法院被告前案紀錄表等在卷可稽
    ，是雖被告前自90年5 月29日觀察勒戒期滿釋放出所之日起
    ，距其為本案施用毒品犯行時已相隔5 年以上，然揆諸前揭
    說明，被告於90年5 月29日觀察勒戒期滿後5 年以內之93年
    間，仍因有施用毒品犯行，經法院判處罪刑確定，且被告本
    件施用毒品犯行距其前次之93年間施用毒品犯行，2 者亦相
    隔不到5 年，顯見被告之再犯率甚高，原所實施強制戒治，
    已無法收其實效，而無5 年戒斷期之存在，其本件施用毒品
    犯行自無再經觀察勒戒、強制戒治之必要，應逕予論罪科刑
    ；綜上，本件事證已明，被告犯行堪以認定。
二、應適用之法律、科刑審酌事由、沒收物之處理：
(一)、核被告本件所為，係犯毒品危害防制條例第10條第1 項之施
    用第一級毒品罪；其施用前持有第一級毒品海洛因之低度行
    為，為其後施用之高度行為所吸收，不另論罪；又被告有如
    事實欄所述前科及刑之執行情形，有前揭臺灣高等法院被告
    前案紀錄表附卷可憑，其於有期徒刑執行完畢後，5 年以內
    ，故意再犯本件有期徒刑以上之罪，為累犯，應依刑法第47
    條第1 項規定，加重其刑。
(二)、爰審酌被告犯罪之動機、目的、手段，暨其犯罪後坦認犯行
    之態度等一切情狀，量處如主文所示之刑，以示懲儆。
(三)、扣案之注射針筒4 枝，係被告所有供本件施用海洛因犯罪所
    用之物，爰依刑法第38條第1 項第2 款規定，宣告沒收。又
    扣案內含不明粉末之殘渣袋3 只，並無任何鑑定報告足徵確
    為海洛因或其他毒品，即難逕認屬毒品違禁物且與被告本件
    犯行有何關聯，是就此等扣案物部分，爰不併於本案宣告沒
    收或銷燬，附此敘明。
據上論斷，應依刑事訴訟法第273 條之1 第1 項、第299 條第1
項前段、毒品危害防制條例第10條第1 項，刑法第11條、第47條
第1 項、第38條第1 項第2 款，判決如主文。
本案經檢察官郭季青到庭執行職務。
中    華    民    國    97    年    11    月    28    日
                  刑事第十七庭法  官  陳明偉
以上正本證明與原本無異。
如不服本判決應於送達後10日內向本院提出上訴狀。
                              書記官  強梅芳
中    華    民    國    97    年    11    月    28    日
附錄本案論罪科刑法條全文
毒品危害防制條例第十條第第一項
施用第一級毒品者，處六月以上五年以下有期徒刑。


司法院資訊處製作；財團法人民間司法改革基金會備份。
